【裁判字號】    97,訴,317
【裁判日期】    971224
【裁判案由】    不動產估價師法
【裁判全文】
臺中高等行政法院判決
                                       97年度訴字第317號
                              .
原      告  財團法人中國生產力中心
代  表  人  甲○○
訴訟代理人  謝宗穎  律師
複代理人    林銘龍  律師
被      告  臺中縣政府
代  表  人  乙○○
訴訟代理人  丙○○
            戊○○
            丁○○
上列當事人間因不動產估價師法事件，原告不服內政部中華民國
97年7月2日台內訴字第0970109124號訴願決定（案號：00000000
00），提起行政訴訟。本院判決如下︰
    主  文
原告之訴駁回。
訴訟費用由原告負擔。
    事實及理由
一、事實概要：緣中部科學工業園區管理局為中科后里園區用地
    取得需要，就區內廣善園藝神秘果農場所種植之神秘果，依
    土地徵收條例第11條規定辦理協議價購，被告認定神秘果為
    特殊栽植情形，中部科學工業園區開發籌備處於民國（下同
    ）95年4月21日配合力晶公司建廠神秘果之家地上物搬遷第
    5次協調會會議結論：「‧‧‧二、本案神秘果本次會議查
    估公司提出之查估結果，因地上物所有權人與查估公司就等
    級、品種、栽植情形認知不同，故本次會議未達成共識。台
    中縣政府、地上物所有權人及本處均同意由台中縣政府聯繫
    第三公正專業查估單位中國生產力中心協助辦理查估。‧‧
    ‧」，被告乃以95年4月28日府地權字第0950117624號函委
    託原告協助辦理技術服務查估，經原告赴實地查估後，檢送
    中部科學工業園區台中基地第三期發展區（后里基地）后里
    農場用地地上農作改良物調查報告予被告，查估金額為新台
    幣9,539萬8,650元。嗣被告查明原告未具不動產估價師開業
    資格，不得受託辦理不動產估價業務，而辦理被告委託之農
    作改良物查估工作，已違反不動產估價師法第14條第2項規
    定，乃依不動產估價師法第32條規定，以97年3月10日府地
    價字第0970063441號處分書裁處原告新台幣（下同）5萬元
    罰鍰，並自接到處分書之日起至取得不動產估價師開業資格
    前禁止營業。原告不服，提起訴願經遭駁回，遂提起本件行
    政訴訟。
二、本件原告主張：
    (一)本件系爭調查報告乃係經被告所屬人員及中部科學工業園
      區籌備處人員開會後，正式委託原告進行調查，會議中及
      委託函內均未要求原告需具備何種資料或提出何種承作資
      格，被告自有相當理由確信該正式委託案並無違法情事，
      自有信賴保護原則之適用：系爭調查報告乃係被告就「台
      中縣轄區內中部科學工業園區台中基地第三期發展區后里
      園區后里基地（后里農場部分）之農作物改良物中廣善園
      藝神秘果農場所有之神秘果樹」進行調查，經被告所屬人
      員、地上物所有權人及中部科學工業園區籌備處人員召開
      正式會議討論後，決定委請原告進行前揭調查報告之製作
      ，而前揭人員均屬政府單位人員及專業人士，故既於95年
      4月21日經正式會議決定委託原告進行系爭調查報告之製
      作，並由被告正式於95年4月28日出具府地權字第0951176
      24號函委託原告進行，且會議中及委託函中均未要求原告
      需具備何種資料或提出何種承作資格，原告自有相當理由
      確信經最熟悉相關法規命令之政府機關及專業機關人員均
      同意之正式委託案，怎可能會有違法情事，故原告自有信
      賴保護原則之適用。退步言之，縱認被告嗣後發現其委託
      原告進行之工作內容有與法規扞格之處，惟原告身為一民
      間團體，連身為政府機關之被告均有適用或解釋法律之疑
      義存在，怎可能要求原告需較政府機關人員更熟悉法令之
      解釋及適用，而事先拒絕委託云云，顯屬過苛且違反信賴
      保護之原則。
    (二)本案系爭調查報告，應由被告負研判原告是否具有符合進
      行調查評估之責任，而非由原告審核身為公機關之被告所
      委託之案件是否應屬可受理之業務範圍：原告之捐助章程
      中縱未明列不動產估價業務，但於原告營業登記證登載之
      營業項目中第13項：財產鑑價及評估、第23項：政府辦理
      公共工程地上物之查估，即可知原告非即不得從事與不動
      產查估或調查業務有關之事項，此乃類屬原告之機關，因
      時代之變遷及社會生活之多樣化，本得依各項民眾或社會
      需求之變化而增加各項捐助章程所未明列之業務。本件系
      爭調查報告，乃經被告所屬人員、先前查估之不動產估價
      師事務所人員、地上物所有權人及中部科學工業園區籌備
      處人員召開正式會議討論後決定委請原告進行，並經正式
      會議及公文函件始進行委託，而被告就所有之決定及委託
      過程中，從未規範或要求原告應有特別之資格限制，原告
      受託進行調查報告，何來違法之情事。因此，被告身為較
      熟悉事案相關行政法令之機關，既同時為委託機關及委託
      後之處罰機關，姑不論是否有先委託再處罰誘導原告誤觸
      法令之惡政情形，被告已就原告是否具有符合進行調查評
      估之能力及要件進行評估及審查，原告怎可能再質疑身為
      社會公家單位之被告所為行政決定。是以被告要不得僅以
      原告無於捐助章程明列此項業務，即主張應由原告就被告
      之委託案適法性進行管控及研究，而將所有責任推由原告
      承擔。
    (三)本案系爭調查報告，係依據被告之會議結論委託及「農作
      改良物徵收補償費查估基準」而來，並非屬不動產估價師
      法第14條第1項所列之估價業務，原告自無違反估價師法
      ，原處分已違反行政自我拘束原則而有違法情事：何謂不
      動產估價師法第14條中之「土地」、「建築改良物」、「
      農作改良物」及「前述三項標的之權利」之估價業務？其
      範圍為何？因不動產估價師法屬近幾年新訂定之法規，目
      前尚無相關實務案例可資遵循，人民自難予以適從，故對
      於政府機關正式委託進行之相關業務，自難期待其自行認
      定有違法之虞，而內政部曾就與本案相類似之案例，作出
      內政部台內地字第0950036787號解釋，由此函釋可知，各
      地方政府之自治法規內若就各項「土地改良物」已訂有「
      標準單價」，而僅係委外進行「種類」、「構造」、「規
      格」、「面積」或「使用情形」等予以清點、測量（不涉
      及價格之決定）者，即不違反不動產估價師法。本案系爭
      調查報告，乃係以實際數量配合市場調查均價之「核實調
      查」方式進行調查報告之內容製作，此由調查報告書「七
      、查估說明(二)‧‧‧本中心依調查當時之樹株生長狀態予
      以分類，並從該植栽場內‧‧‧之各分區挑選該區之外觀
      條件平均之標準株（詳附圖），再依本中心派員於‧‧‧
      詢得之市場行情價格平均訂定樹株單價，最後加總各區合
      計得其該場神秘果之價格總額」，故原告於調查報告所載
      之總價金額，僅係單純經清點、測量之結果，依所查得之
      市場價格予以平均加總而已，並無涉及任何「估價」之行
      為，自與不動產估價師法第14條所列之估價行為有間。次
      查不動產估價師法第14條之「估價」與本案系爭調查報告
      之「查估」實屬不同之概念，估價師法所稱之「估價」係
      一種調查推估價格之價值判斷，涉及估價師依其專業以一
      定邏輯論理推演估算之過程，故須由取得專業證照之人士
      始能從事，而本案核實查估則僅係以「核實」方式統計農
      作物數量，另依「調查」取得之市場均價之標準單價，套
      用公式加以計算，不涉及價格認定之專業價值判斷，二者
      概念有異。本案系爭調查報告所為之「查估」乃係依台中
      縣政府所編印之「土地徵收相關法規彙編」中，由內政部
      90年訂頒，並曾於92年修正之「農作改良物徵收補償費查
      估基準」而來，依該查估基準第10條規定足證本案系爭調
      查報告之「查估」，本即得依地方自治原則，依地方單行
      法規委託具有公信力之專業機構進行，而非僅得委託不動
      產估價師「估價」，而本案係依查估基準第3條第2項第1
      款之方式進行查估。與不動產估價師法之估價並不相同，
      此由上開查估基準制訂與修正時期均在不動產估價師法89
      年公佈之後即知，查估基準於估價師法公布後仍得適用，
      且在地方自治範圍內地方政府得依該基準委託專業機關進
      行查估，亦足證「查估」與「估價」實屬完全不同之概念
      。不動產估價師法所稱之「估價」，有關農作改良物部分
      ，依估價師法第19條授權主管機關所訂「不動產估價技術
      規則」第110條規定，均與本案調查報告之查估方式不同
      ，更可印證本案調查報告之「查估」，與不動產估價師法
      之「估價」不同。
    (四)本案系爭調查被告所為之作業程序，實與內政部台內地字
      第0950036787號解釋所例示案例之作業程序一致，自應有
      該函釋之適用：本件調查報告中所列之總價金額，即係以
      查訪市價加總而來，而所謂之市價，依前揭函釋之制訂目
      的與適用範圍觀之，自包括「標準單價」之意，是以被告
      僅以該函件係以「標準單價」乙項文字為基礎，而系爭調
      查報告無此「標準單價」文字，而機械式地認定兩者不同
      云云，在解釋法規之方法上，顯然與法規目的之應然不符
      。抑有進者，該函釋係內政部95年3月9日函知各縣市政府
      ，而原告乃於95年4月間經被告委託承接該案件，顯見被
      告當時即知悉本件調查報告之委託及作成，均不涉及不動
      產估價師法所規範之「估價」，況縱認涉及該法之估價事
      項，被告既已充分知悉該案之性質，仍委託原告執行，豈
      有先交辦原告並待原告完成後，嗣後再指責原告違反不動
      產估價師法之理，顯違誠信且損及原告之信賴保護。退步
      言之，縱認如被告所辯稱內政部台內地字第0950036787號
      解釋係針對補償費訂有「標準單價」而言，與本件調查報
      告標的之「神秘果」屬「特殊栽種」而無「標準單價」之
      情形不符，不得援引云云，惟查：依被告於97年11月14日
      所出具之府地權字第0970316843號函所附之「台中縣農作
      物改良徵收補償費查估基準」相關農作物補償單價資料影
      本可知，就「神秘果」部分，被告亦列有所謂的「補償單
      價」，該「補償單價」既訂有標準單價，即屬前揭內政部
      解釋所適用案例之相同情形，更足證本案亦有前揭內政部
      台內地字第0950036787號解釋之適用，至為明確。
    (五)訴願決定書認定原告所有調查報告實質上有進行「估價」
      行為之理由亦與事實不符：訴願決定僅以該文字之用語，
      未明細究即為錯誤之認定，實無足採。另調查報告內雖載
      明有「特殊栽種情形」僅係對調查標的物之栽種情形為一
      說明，並非因此而有估價之情事，且依前揭查估標準第10
      條之規定所述，此並非屬不動產估價師法所稱之「估價」
      ，至於調查報告所列之總價金額，乃係查訪市價加總而來
      ，而所謂之市價，即屬前揭函釋之「標準單價」之意，訴
      願決定書以調查報告內載有「特殊栽種情形」即逕自認定
      原告有不動產估價師法所列之「估價」行為云云，顯有誤
      解。再者，調查報告「八、價格形成」之表格內容，乃係
      依前揭查估標準第3條第2項第1款之查估方式而來，並非
      係不動產估價師法所列之「估價」行為，即無違反不動產
      估價師法之情形。
    (六)聲明求為判決訴願決定及原處分均撤銷。
三、被告則以：
    (一)原告受託辦理「中部科學工業園區台中基地第三期發展區
      （后里基地）后里農場用地地上農作改良物」（查估日期
      95年4月25日至27日）查估，依不動產估價師法第14條及
      44條規定，原告於94年10月6日以後即不得再繼續經營不
      動產估價業務，況查依原告捐助章程第2條之業務範圍並
      無「不動產估價業務」。是以，原告理應就本身條件自行
      管控業務範疇，不得接受委託辦理不動產估價業務，被告
      並無研判之義務。
    (二)查本案「中部科學工業園區台中基地第三期發展區（后里
      基地）后里農場用地地上農作改良物調查報告」之首頁載
      明「查估金額」、「查估日期」等項目，顯見該報告已具
      估價之實。原告訴稱於調查報告所載之總價金額，僅係單
      純經「清查、測量」之結果，依所查得之市場價格予以平
      均加總而已，並無涉及任何估價之行為，惟上開有關「清
      查、測量」之工作，依內政部95年3月9日台內地字第0950
      036787號函示：「有關辦理土地徵收業務，各地方政府均
      訂有各項土地改良物徵收補償查估之自治法規，上開法規
      對補償費均訂有標準單價，是以需用土地人辦理土地徵收
      業務時，有關土地改良物查估或清查工作如僅係對土地改
      良物之種類、構造、規格、面積或使用情形等予以『清查
      、測量』，其如未委託不動產估價師辦理，並不違反該法
      第14條規定。」是以，內政部上開函係針對補償費均訂有
      標準單價者而言，原告受託之「神秘果」屬特殊栽植情形
      ，並無內政部上開函所稱「有標準單價」之適用，自不適
      用上開內政部函示有關「清查、測量」未委託不動產估價
      師辦理，並不違反該法第14條規定。另查該調查報告第3
      頁載有「查估金額」，並依勘估標的之區域，計算數量及
      樹株單價等，其中樹株單價係由詢得「市場價格」，計算
      其「平均價格」，推得「本中心價格」，並非僅「清查、
      測量」而已，顯已有調查估算勘估標的「價格」之實。
    (三)另原告所陳「查估」與「估價」有所不同云云，經查估價
      及查估均為通稱用語，於該法施行前，坊間或學術上不動
      產「估價」名詞有稱「鑑價」、「鑑定」、「查估」、「
      估算」等等，至該法公布施行，始有法定之「估價」名稱
      。違反該法之未具不動產估價師資格而執行農作改良物估
      價，本義係指就農作改良物之「價格」或「標準單價」決
      定，由上開內政部函示「清查、測量」亦僅限於縣市政府
      針對農作改良物有「標準單價」之適用可證。是以，原告
      僅以「查估」及「估價」用詞不同認定其意義不同，並不
      違反不動產估價師法云云，而未提及查估行為是否己涉及
      本案神秘果補償「單價」之決定，實無足採。蓋「估價」
      行為最終目的係為求得勘估標的之「價格」，而推論或推
      估過程或名稱不一致並不影響其求得勘估標的「價格」之
      事實。
    (四)原告出具之調查報告第2頁載有八、價格形成表格，其中
      包括市場價格、平均價格、本中心價格等3欄，似非上開
      說明三所稱之對土地改良物之種類、構造、規格、面積或
      使用情形等予以「清查、測量」情形，其已具案例價格自
      市場蒐集、試算其平均價格、推估本中心價格之意，此與
      不動產估價技術規則第18條就比較法定義，係指以比較標
      的價格為基礎，經比較、分析及調整等，以「推算」勘估
      標的價格之方法，並無二致。原告訴稱有關系爭調查報告
      係依「農作改良物徵收補償費查估基準」而來，查該基準
      係依土地徵收條例第31條訂定，故適用土地徵收條例之「
      農作改良物」查估應受上開內政部95年3月9日台內地字第
      0950036787號函示拘束，換言之未取得不動產估價師資格
      者即不得從事不動產估價業務。是本案原告不得接受委託
      辦理不動產估價業務，其理至明，原告提起行政訴訟顯無
      理由，被告所為處分並無違誤。
    (五)原告有無不動產估價師執照，無人比原告自己更清楚，就
      如同醫院僱用無醫師執照之密醫替人動手術，病人係信賴
      醫院會聘用具醫師執照之醫師進行醫療行為，既然醫院僱
      用無醫師執照之密醫替人動手術，自應依醫師法第28條規
      定遭主管機關處罰。同理，身為不動產估價師之主管機關
      （被告）依不動產估價師法第14條及第32條規定處以原告
      無照執業之罰鍰，自於法有據。次查原告執行估價或查估
      業務已行之有年，這在業界已是事實，不容置疑（原告在
      辯論意旨狀內亦自承原告原營業登記證內登載營業項目有
      財產鑑價及評估、政府辦理公共工程地上物之查估），因
      而對不動產估價相關規定自應相當熟悉，是被告依該事實
      委託原告估價自是認為原告會依不動產估價師法相關規定
      ，聘請具有不動產估價師執照之估價師進行估價，而被告
      委託原告估價系爭地上物，乃信賴原告係從事不動產估價
      業務已有多年之法人，應會依相關規定聘請具有不動產估
      價師執照之估價師進行估價，奈何原告竟違背被告所信賴
      之委託而自行僱用無不動產估價師執照之員工予以估價，
      是以被告於發現原告違反上開規定後處以罰鍰，於法於理
      均無不合。又查本案系爭地上物因屬特殊栽植作物而適用
      台中縣農作改良物徵收補償費查估基準第10條規定，其所
      稱「查估」係包含「清查、測量」及「估價」，如僅係「
      清查、測量」，自有內政部95年3月9日台內地字第095003
      6787號函示有關不違反不動產估價師法第14條規定之適用
      ，惟本案原告依被告委託查估後所出具之調查報告顯然已
      載有推估出「樹株單價」之實，且該價格並非純粹是搜集
      市場實例而已，由原告出具之報告第2、3頁可知。至於推
      論或推估過程或名稱不一致並不影響其求得勘估標的「價
      格」之事實等語，資為抗辯。並聲明求為判決駁回原告之
      訴。
四、兩造之爭點：原告接受系爭「中部科學工業園區台中基地第
    三期發展區（后里基地）后里農場用地地上農作改良物」之
    技術服務查估，所為查估行為，是否為不動產估價師法之估
    價行為？經查：
    (一)按「不動產估價師受委託人之委託，辦理土地、建築改良
      物、農作改良物及其權利之估價業務。未取得不動產估價
      師資格者，不得辦理前項估價業務。但建築師依建築師法
      規定，辦理建築物估價業務者，不在此限。」、「違反第
      14條第2項之規定者，處新台幣5萬元以上25萬元以下罰鍰
      。」、「本法施行前已從事第14條第1項所定不動產估價
      業務者，自本法施行之日起，得繼續執業5年；5年期滿後
      尚未取得不動產估價師資格並依本法開業者，不得繼續執
      行不動產估價業務。‧‧‧公司或商號於本法施行前已登
      記經營不動產估價業務者，自本法施行之日起5年內應辦
      理解散或變更登記停止經營是項業務，5年期滿即由該管
      登記機關廢止其公司或商業登記之全部或部分登記事項，
      不得繼續經營不動產估價業務。」、「比較法指以比較標
      的價格為基礎，經比較、分析及調整等，以推算勘估標的
      價格之方法。依前項方法所求得之價格為比較價格。」分
      別為不動產估價師法第14條、第32條、第44條及不動產估
      價技術規則第18條所明定。是有關農作改良物之估價，依
      該法規定應委由具不動產估價師開業資格者辦理。而違反
      不動產估價師法之未具不動產估價師資格而執行農作改良
      物之「估價」，其義係指就農作改良物之「價格」或「標
      準單價」之決定，違反上開第14條第2項規定者，依該法
      第32條規定，處5萬元以上25萬元以下之罰鍰。於該法施
      行前已登記經營不動產估價業務者，逾5年仍未取得不動
      產估價師資格者，應於5年期滿後（即94年10月6日）不得
      繼續經營不動產估價業務。又「有關辦理土地徵收業務，
      各地方政府均訂有各項土地改良物徵收補償查估之自治法
      規，上開法規對補償費均訂有標準單價，是以需用土地人
      辦理土地徵收業務時，有關土地改良物查估或清查工作如
      僅係對土地改良物之種類、構造、規格、面積或使用情形
      等予以『清查、測量』，其如未委託不動產估價師辦理，
      並不違反不動產估價師法第14條規定。」亦經內政部95年
      3月9日台內地字第09500367 87號函釋在案。
    (二)本件中部科學工業園區管理局為中科后里園區用地取得需
      要，就區內廣善園藝神秘果農場所種植之神秘果，依土地
      徵收條例第11條規定辦理協議價購，被告認定神秘果為特
      殊栽植情形，中部科學工業園區開發籌備處於95年4月21
      日配合力晶公司建廠神秘果之家地上物搬遷第五次協調會
      會議結論：「‧‧‧二、本案神秘果本次會議查估公司提
      出之查估結果，因地上物所有權人與查估公司就等級、品
      種、栽植情形認知不同，故本次會議未達成共識。台中縣
      政府、地上物所有權人及本處均同意由台中縣政府聯繫第
      三公正專業查估單位中國生產力中心協助辦理查估。‧‧
      ‧」，被告乃以95年4月28日府地權字第0950117624號函
      委託原告協助辦理技術服務查估，計算協議地上農作改良
      物價購價額，經原告赴實地查估後，檢送中部科學工業園
      區台中基地第三期發展區（后里基地）后里農場用地地上
      農作改良物調查報告予被告，查估金額為95,398,650元。
      嗣被告查得原告未具有不動產估價師開業資格，不得受託
      辦理不動產估價業務，卻辦理被告委託之農作改良物查估
      工作，已違反不動產估價師法第14條第2項規定，乃依不
      動產估價師法第32條規定，以97年3月10日府地價字第097
      00 63441號處分書裁處原告新台幣5萬元罰鍰，並自接到
      處分書之日起至取得不動產估價師開業資格前禁止營業。
      為兩造所不爭執，並有配合力晶公司建廠神秘果之家地上
      物搬遷第五次協調會會議紀錄、被告95年4月28日府地權
      字第0950117624號函、中部科學工業園區台中基地第三期
      發展區（后里基地）后里農場用地地上農作改良物調查報
      告、被告97年3月10日府地價字第0970063441號處分書附
      卷可稽（見本院卷第75頁至第79頁、第128頁至第185頁）
      ，揆諸首揭規定，原處分並無違誤。
    (三)原告主張基於信賴保護原則，原告自有理由確信政府委託
      案並無不法情事部分，查估價為原告營業項目（見本院卷
      第121頁之原告營業登記證--營業項目：十三、財產鑑價
      及評估。二十三、政府辦理公共工程地上物之查估），被
      告以95年4月28日府地權字第0950117624號函委託原告協
      助辦理技術服務查估，係因中部科學工業園區開發籌備處
      、地上物所有權人及被告均信賴原告具有本件系爭神秘果
      樹估價資格與能力，方同意由被告聯繫原告協助辦理查估
      ，因而原告應就本身條件了解管控業務範疇，如尚未取得
      不動產估價師開業資格，得以拒絕委託，原告主張且會議
      中及委託函中均未要求原告需具備何種資料或提出何種承
      作資格，原告自有相當理由確信經最熟悉相關法規命令之
      政府機關及專業機關人員均同意之正式委託案，怎可能會
      有違法情事，原告有信賴保護原則之適用云云，並無足採
      。
    (四)原告另主張受託進行系爭調查案非屬不動產估價師法第14
      條第1項之估價業務乙節，查「有關辦理土地徵收業務，
      各地方政府均訂有各項土地改良物徵收補償查估之自治法
      規，上開法規對補償費均訂有標準單價，是以需用土地人
      辦理土地徵收業務時，有關土地改良物查估或清查工作如
      僅係對土地改良物之種類、構造、規格、面積或使用情形
      等予以清查、測量，其如未委託不動產估價師辦理，並不
      違反不動產估價師法第14條規定。」為內政部95年3月9日
      台內地字第0950036787號函釋有案，該函釋係針對土地改
      良物之種類、構造、規格、面積或使用情形等予以「清查
      、測量」，如未委託不動產估價師辦理，並不違反不動產
      估價師法第14條規定，然本件係針對系爭農場所種植之神
      秘果予以查估，而非僅清查、測量。據原告所出具「中部
      科學工業園區台中基地第3期發展區（后里基地）后里農
      場用地地上農作改良物調查報告」，該報告首頁已載明「
      查估金額」、「查估日期」等字（見本院卷第77頁及第12
      9頁），顯見該報告已具估價之實，並非僅就土地改良物
      之種類、構造、規格、面積或使用情形予以清查，。另該
      報告第1頁查估說明(一)提及有關認定神秘果為「特殊栽種
      情形」（見本院卷第77頁反面、第130頁），核無內政部
      95 年3月9日台內地字第0950036787號函釋所稱「有標準
      單價」之適用，又該報告第2頁載有「八、價格形成」之
      表格，其中包括「市場價格」、「平均價格」、「本中心
      價格」等3欄（見本院卷第78頁、第131頁），係包含案例
      價格蒐集、試算其平均價格、推估本中心價格之意，此與
      不動產估價技術規則第18條所規定「比較法指以比較標的
      價格為基礎，經比較、分析及調整等，以推算勘估標的價
      格之方法。依前項方法所求得之價格為比較價格」（見本
      院卷第36頁該法條規定），有相同之處。再該調查報告第
      3頁亦載有其所查估金額，並依勘估標的之區域，計算分
      區數量及樹株單價等，其中樹株單價係包含案例價格蒐集
      、試算其平均價格、推估本中心價格而得（見本院卷第23
      頁、第24頁、第131頁及第132頁），足見原告已有查估之
      實，原告主張該調查報告，乃係以實際數量配合市場調查
      均價之核實調查方式進行調查報告之內容製作，原告於調
      查報告所載之總價金額，僅係單純經清點、測量之結果，
      依所查得之市場價格予以平均加總而已，並無涉及任何估
      價之行為，自與不動產估價師法第14條所列之估價行為有
      間，亦非可採。
五、綜上所述，原告所訴，均非可採，本件原處分處原告罰鍰5
    萬元，並自接到處分書之日起至取得不動產估價師資格前禁
    止營業，並無違誤，訴願決定予以維持，亦無不合。原告訴
    請撤銷，為無理由，應予駁回。本件事證已臻明確，兩造其
    餘之陳述及舉證不影響於本判決之認定，爰不一一論列，釘
    予敘明。
六、據上論結，本件原告之訴為無理由，依行政訴訟法第195 條
    第1項後段、第98條第1項前段，判決如主文。
中    華    民    國    97    年    12    月    24    日
                臺中高等行政法院第三庭
                          審判長法  官  王  茂  修
                                法  官  林  金  本
                                法  官  莊  金  昌
以上正本證明與原本無異。
如不服本判決，應於判決送達後20日內向本院提出上訴書狀，其
未表明上訴理由者，應於提起上訴後20日內向本院提出上訴理由
書（須依對造人數附具繕本）；如於本判決宣示或公告後送達前
提起上訴者，應於判決送達後20日內補提上訴理由書（須附繕本
）。未表明上訴理由者，逕以裁定駁回。
中    華    民    國    97    年  12    月    26      日
                                書記官  林  昱  妏


司法院資訊處製作；財團法人民間司法改革基金會備份。
